---
title: "Proyecto1"
author:
- 'Juan Luis Solórzano (carnet: 201598)'
- 'Micaela Yataz (carnet: 18960)'
date: "2025-01-20"
output:
  word_document: default
  html_document:
    df_print: paged
  pdf_document: default
---

```{r setup, include=FALSE}
knitr::opts_chunk$set(echo = TRUE)
library(dplyr)
library(ggplot2)

```

```{r intalacion de librerias}
if(! "arules" %in% installed.packages()) install.packages("arules", depend = TRUE)
if(! "arulesViz" %in% installed.packages()) install.packages("arulesViz", depend = TRUE)
library(arules)
library(dplyr)
library(arulesViz)
```

```{r cargando archivo, echo=FALSE}
datos<-read.csv("C:/Users/junKa/Desktop/datos/movies.csv", stringsAsFactors = F)

```

(15 puntos) Reglas de asociación • Construye reglas de asociación usando el algoritmo a priori.

```{r procesar datos}

variables <- c("budget","genres","homePage","productionCompany","productionCompanyCountry","productionCountry","revenue","runtime","video","director","actors","actorsPopularity","actorsCharacter","originalTitle","title","originalLanguage","popularity","releaseDate","voteAvg","voteCount","genresAmount","productionCoAmount","productionCountriesAmount","actorsAmount","castWomenAmount","castMenAmount")
```

```{r convirtendo categoricas en factor y discretizando las numericas}
pelis<- datos %>% 
  mutate(across(all_of(variables), as.factor)) %>%
  mutate(across(!all_of(variables), discretize))
#convirtiendo en transacciones
transa<- as(pelis, "transactions")
#crear variables dummy de las categoricas
summary(transa)
itemLabels(transa)
as(transa[1:2, 1:10], "matrix")

                                        
```

```{r}
reglas<-apriori(transa, parameter = list(support= 0.20, target="frequent", minlen=2, maxlen=4))

inspect(sort(reglas))          


```

• Prueba con varios valores de confianza y soporte, y decide si quitar o no características para obtener mejores hallazgos.

• Discute sobre las reglas de asociación más interesantes teniendo en cuenta sus niveles de confianza y soporte

```{r prueba 1, soporte alto confianza alta  }
reglas<-apriori(transa, parameter = list(support= 0.30, confidence=0.7, target="frequent", minlen=2, maxlen=4))

inspect(sort(reglas))          


```
Con un soporte alto, de mayor o igual a 0.30, por lo que se tomaron en cuenta solo las reglas donde aparecen al menos el 30% de las transacciones. 
1. Notese que se observan muchas, video=FALSE, aparece en casi toda la lista por lo que no seria demasiado util y se podria eliminar en proximas pruebas.
2. originialLanguage=en lo cual indica que la mayoria de las peliculas entan en ingles, si el 70% de estos datos tiene esta caracteristica se recomienda eliminar de para proximas pruebas. 
3. Las reglas de productionCountry=United States of America, originalLanguage=en indicando que la mayoria de peliculas provenientes de Estados Unidos esten en ingles, seria util probar con valores mas bajos.
4. La regla budget=0, revenue=0, sugiere que hay muchas peliculas con presupuesto no registrados muy bajos.

```{r prueba 2, soporte medio confianza media  }
reglas<-apriori(transa, parameter = list(support= 0.20, confidence=0.6, target="frequent", minlen=2, maxlen=4))

inspect(sort(reglas))          


```
1. las reglas> video=FALSE, originalLanguage=en, sigue dominando hay mas reglas relacionadas con presupuesto y revenue 
2. Aun aparece la regla budget=0, revenue=0 lo que sugiere la existencia de un grupo de peliculas con poco presupuesto 

```{r prueba 3, soporte bajo, confianza baja  }
reglas<-apriori(transa, parameter = list(support= 0.10, confidence=0.5, target="frequent", minlen=2, maxlen=4))

inspect(sort(reglas))          


```
1. Las reglas: video=FALSE, originalLanguage=en, sigue dominando en los items
2. Los items budget=0, revenue=0 son de mayor frecuencia, por lo que los datos tienen valores de presupuesto e ingresos en cero


```{r probar }
quality(reglas)$lift <- interestMeasure(reglas, measure = "lift", transa =transa)
inspect(head(sort(reglas, by ="lift"), n=10))
plot(head(sort(reglas, by="lift"), n=50), method = "graph", control=list(cex=.8))

```
1. Notese que la regla productionCountry=United States of America, asociado con            originalLanguage=en, sugiriendo que la mayoria de peliculas de Estados Unidos tiene en ingles como idioma original y son producidas en un solo pais 
2. Las reglas de budget=0, revenue=0, indicio de peliculas sin datos de presupuesto e ingresos registrados
3. genresAmount=2, genresAmount=3, aparecen conectados, posible tendencia de peliculas con numero bajo de generos 




(25 puntos) Hallazgos y conclusiones.

• Hace un resumen de los hallazgos que arrojó el agrupamiento.


• Llega a conclusiones sobre el análisis de componentes principales

La componente 1 nos indica el exito comercual y popularidad. Relacionado con el presupuesto, ingreso y votaciones de la pelicula, la cua indica que si una pelicula tiene valores altos en este componente, tiende a ser mas exitosa y populares generando mas ingresos

El componente 2, se relaciona con la cantidad de actores que hay en el elenco y los paises productores

El componente 3 acentua la presencia femenina en el elenco y puntuacion, sugiendo que las peliculas con mayor numero de actrices tienden a tener menor puntuacion. Podria refejar prejuicios o esteriotipos en la industria o en el publico

El componente 4 relaciona las peliculas independientes que requieren de mas evidencia para llegar a una conclusion, es decir analizar mas variable.  




• Determina las reglas de asociación más interesantes.
```{r}
quality(reglas)$lift <- interestMeasure(reglas, measure = "lift", transa =transa)
inspect(head(sort(reglas, by ="lift"), n=10))

```

La regla mas fuerte (lift=2.94):
Si la pelicula tiene presupuesto 0 budget=0 y no genero ingresos revenue=0, es probable que sea producida desde una sola compania productionCoAmount=1 en un solo pais  productionCountry=1. Posibles proyectos independientes

Segunda regla (lift=2.86)
{id=[3.77e+05,9.22e+05],budget=0, revenue=0. Rango de peliculas con cero presupuesto y cero ingreso, lo que pueden ser proyectos cancelados, 

Tercera regla
la mayoria de peliculas con cero presupuesto y cero ingreso, estan en ingles.

• Propone sugerencias a CineVision Studios para nuevos desarrollos y mejora de áreas teniendo en cuenta los descubrimientos que hizo.


Varias de las reglas con presupuesto=0 e ingresos=0, se sugiere conciderar invertir en proyectos independientes con mejor financiamiento y buen promocional para mas exito.

Identificar factores que diferencian producciones de bajo presupuesto y gran exito para replica 

Varias reglas detectaoron que mucas peliculas son producidas por una sola compania y en un solo pais, predominando EEUU y que son en ingles. Se recomienda alianzas entre estudios para diversificar producciones, Abrirse nuevos mercados, aportando en la diversidad cultural, implicando conocimiento global.

Al tener varios datos de forma budget=0 y revenue=0 podria indicar problemas de registro de datos, por lo que se recomienda mejorar la recopilacion de datos para tener informacion mas precisas 

Desarollar mejores estrategias de marketing mas efectivas para aprovechar maxima difucion. 

